臺灣高雄地方法院刑事判決　　　　　　　94年度訴字第1846號
公　訴　人　臺灣高雄地方法院檢察署檢察官
被　　　告　乙○○
指定辯護人　本院公設辯護人　黃之中
上列被告因公共危險案件，經檢察官提起公訴（93年度偵字第19
296號），本院判決如下：
    主  文
乙○○無罪。
    理  由
一、本件公訴意旨係以：被告乙○○因不滿其夫即告訴人丁○○
    欲與其分手，遂於民國93年9 月6 日23時10分許，至告訴人
    位於高雄縣路竹鄉○○村○○路262 巷183 號住處樓下，多
    次呼喊告訴人名字，惟告訴人未加以回應，被告因而心生不
    滿，竟萌生放火燒毀現非供人使用住宅之犯意，前往隔鄰現
    已無人居住由告訴人與其兄弟所共有之舊宅（地址為高雄縣
    路竹鄉○○村○○路262 巷163 號），以海綿沾滿汽油放置
    於竹掃把及前開舊宅旁堆放之木材上，復以打火機點火引燃
    ，火勢一起，被告隨即騎乘機車逃逸。幸經告訴人即時發覺
    ，迅與其子丙○○合力將火撲滅，始未釀成災害，嗣經告訴
    人報警循線查獲，因認被告涉犯有刑法第174 條第4 項、第
    1 項之放火燒燬現非供人使用之住宅未遂罪嫌。
二、按犯罪事實應依證據認定之，無證據不得認定犯罪事實，刑
    事訴訟法第154條第2 項定有明文。又事實之認定，應憑證
    據，如未能發現相當證據，或證據不足以證明，自不能以推
    測或擬制之方法，以為裁判基礎，有最高法院40年度台上字
    第86號判例可資參照。
三、本件檢察官認被告涉犯上揭罪名，所提證據係證人即告訴人
    於警訊及偵查中之證述；證人丙○○於警訊及偵查中之證詞
    ，卷附之現場勘查簡圖1 份及現場照片13張，及台灣高等法
    院台南分院92年度上易字第11號及第584 號判決，為其認罪
    依據。訊據被告乙○○並不否認其與告訴人係夫妻關係，且
    告訴人上揭舊宅有遭人放火之事實，惟堅決否認有何上揭放
    火之犯行，辯稱：伊當天感冒身體不舒服在家中休息，伊並
    沒有到現場，告訴人舊宅遭放火與伊無關等語，經查：
  （一）就證據能力事項之說明：證人丁○○與丙○○於警訊中
        之陳述，均係被告以外之人於審判外之言詞陳述，屬傳
        聞證據，且渠等於本院審理中作證時，渠等證詞與警訊
        中所述均大致相符，亦無刑事訴訟法159 條之1 至之5
        所定傳聞法則例外之情形，本院認均無證據能力。另上
        揭二位證人於偵查中之陳述，係在偵查中向檢察官所為
        之陳述，依渠等陳述之情形，並無顯有不可信之情況，
        而辯護人雖辯稱：告訴人於偵查中所為證詞，為臆測之
        詞，不得做為證據等語。惟查，證人丁○○於偵查中係
        證稱：伊當天晚上11時許，在住處3 樓休息，被告在伊
        住處喊伊名字，伊並沒有回應，之後伊打開窗戶看被告
        的行動，看到被告往伊舊宅方向前進，過一會兒，就看
        到舊宅有火光，伊就衝到樓下並告訴伊兒子丙○○說被
        告可能去舊宅放火，看是否可以抓到被告並幫忙滅火，
        伊並沒有親眼看到被告放火，因為那邊比較暗，但伊有
        親眼看見被告走向舊宅，隨即就有火光出現；起火地點
        係舊宅旁邊的棚子，那裡有堆放乾木材等語，是證人丁○○係就案發當晚之情形，將其所見所聞予以陳述，即
        係提供自己體驗之客觀事實為證據資料，而其證據證明
        力如何，則應由本院判斷，證人上揭證詞並非與其體驗
        事實完全無關之單純個人意見或推測之詞，自得作為證
        據，而有證據能力，辯護人上揭辯解，不足為採。
  （二）認定被告無罪之理由：
      (1)證人丁○○於偵查及本院審理中之證詞，詳如上所述，
        而依證人丁○○之證詞內容，證人雖證述其有看見被告
        往舊宅方向前進等情，惟證人已自承其住處與舊宅之間
        並無路燈，僅在30至40公尺外有路燈等語，而本案案發
        當時約晚上11時許，已屬深夜，且證人係在其住處3 樓
        往下看，是證人在已有一段距離且在無路燈之深夜裡，
        為何能清楚看見該往舊宅前進之人即係被告？證人上揭
        證述已有可疑，況縱認該人係被告，亦僅能證明被告於
        案發當日有至現場之事實，且證人丁○○並未親眼看見
        被告有點火引燃物品之動作，自不能僅憑證人證稱被告
        有往舊宅前進之動作及有火光之事實，即認定被告有放
        火犯行。另證人丙○○於偵查及本院審理中係證稱：伊
        當天在家裡玩電腦，是否有訪客伊不清楚，之後父親（
        即指證人丁○○）告訴伊說舊宅著火了，伊就出去滅火
        ，伊有看到1 個身材微胖的婦女騎機車離開，但沒有看
        到臉，當時是舊宅外面棚子裡有海綿著火，伊就用抹布
        沾水滅火等語，是依證人丙○○之證詞，亦僅能證明案
        發當時有1 名婦女在現場，且現場有引燃火勢之事實，
        證人丙○○並未親見被告有放火之動作，自亦不能作為
        被告不利之認定。
      (2)本案經本院依職權傳喚證人即到場處理之員警甲○○於
        本院審理中證稱：伊據報到現場時，消防隊已把火撲滅
        ，且因為有噴水，現場已被破壞，並無扣得相關證物等
        語，另證人即製作被告筆錄之員警戊○○於本院審理中
        證述：伊是案發後才去現場，因為檢察官要求要拍照，
        伊並沒有請鑑識小組到場蒐證等語，是依上揭二位證人
        所述，本案案發現場均未扣得打火機、火柴、汽油或其
        他引火物品，亦無被告遺留在現場之指紋等不利被告之
        事證，自不能僅憑證人丁○○之證述，即認被告有放火
        犯行。另卷附之現場勘查簡圖1 份及現場照片13張，亦
        僅能證明案發現場有遭人放火之事實，不足以作為被告
        有放火行為之直接證據。至於卷附台灣高等法院台南分
        院92年度上易字第11號及第584 號判決，係被告對其同
        居人陳敏雄，有傷害及違反保護令等犯行，經法院分別
        判處有期徒刑4 月及3 月確定之事實，與本案難認有何
        關聯，自不足以作為對被告不利之認定。
      (3)綜上所述，本案除證人丁○○之證詞外，並無相關引火
        物品扣案，或其他不利被告之事證，自不能僅憑證人丁○○有瑕疵可指之證詞，即遽認被告有公訴人所指上揭
        放火犯行，此外，復查無其他積極證據足認被告有公訴
        人所指放火犯行，不能證明犯罪，依法應為被告無罪之
        諭知。
      (4)末查，被告雖另聲請調閱案發當日現場攝影機之錄影資
        料，以證明其未到現場等語，惟卷附高雄縣政府警察局
        湖內分局函文（93年11月24日湖警刑字第0930010380號
        ）第2 點已說明：「經清查附近住戶均未裝設監視錄影
        系統，告訴人住宅事後才裝設監視錄影系統。」，是案
        發現場應無案發當日之監視錄影帶可供調閱，且依檢察
        官所提上揭證據，並不足證明被告犯罪，本院認被告上
        揭調查證據之聲請，已無必要再予查證，另被告於偵查
        中所提診斷證明書4 份，以證明其於案發當日有罹患疾
        病一節，本院認亦無審酌之必要，一併敘明。
據上論斷，應依刑事訴訟法第301 條第1 項前段，判決如主文。
中　　華　　民　　國　　94　　年　　7 　　月　　29　　日
                    刑事第四庭  審判長法　官  簡志瑩
                                      法  官  楊佩蓉
                                      法  官  呂憲雄
以上正本證明與原本無異。
如不服本判決，應於收受送達後10日內向本院提出上訴書狀。
中　　華　　民　　國　　94　　年　　8 　　月　　1 　　日
　　　　　　　　　　　　　　　　　　  書記官  吳良美
